臺灣屏東地方法院刑事判決　　　　　　　 94年度訴字第543號
公　訴　人　臺灣屏東地方法院檢察署檢察官
被　　　告　甲○○
上列被告因洗錢防制法等案件，經檢察官提起公訴（94年度偵字
第1908號），本院裁定改依簡式審判程序審理，判決如下：
    主  文
甲○○幫助共同意圖為自己不法之所有，以詐術使人將本人之物
交付，累犯，處有期徒刑陸月，如易科罰金，以佰元折算壹日
。
    事  實
一、甲○○曾因犯竊盜罪，經臺灣桃園地方法院於民國88年4 月
    23 日 以87年度易字第3667號判處有期徒刑7 月，緩刑4 年
    確定。復因違反毒品危害防制條例案件，分別經本院於88年
    7 月26日以88年度訴字第102 號判處有期徒刑7 月確定；及
    於88年11月16日以88年度屏簡字第380 號判處有期徒刑3 月
    確定，並法院裁定撤銷前開之緩刑，復因違反毒品危害防制
    條例案件，經本院於89年9 月4 日以89年度易字第637 號判
    處有期徒刑6 月確定，上述刑期接續執行，於90年12月11日
    日縮短刑期假釋出獄，於91年8 月7 日假釋期滿，詎仍不知
    悔改，因缺錢花用，經由自由時報之分類廣告欄所刊登「郵
    簿換現金」收購金融帳戶之廣告，得知可藉由出售金融機構
    帳戶之存摺、提款卡及密碼以換取現金，且依其知識、經驗
    ，可預見出售金融機構帳戶之相關資料予他人使用，將為詐
    欺集團所利用帳戶，以遂行財產上犯罪之目的，竟基於幫助
    該詐欺集團之不確定故意，於93年10月間某日，在屏東縣屏
    東市電信局前，以新臺幣（下同）3000元之代價，將其於81
    年12月7 日在中華郵政股份有限公司（下稱中華郵政）蘆洲
    郵局所開立之局號0000000 號、帳號0000000 號帳戶之存摺
    、提款卡及密碼，售予不詳姓名、年籍之成年男子，以此方
    式幫助該詐欺集團作為收取贓款及逃避警方追緝使用，嗣該
    詐欺集團取得上開存摺等物後，即基於意圖為自己不法所有
    之犯意，於93年11月17日上午10時許，由不詳姓名、年籍之
    成年男子，以電話向蘇玲誆稱：妳女兒幫朋友作保簽本票
    20 萬 元及利息32萬元未還，你女兒在我手上，必要匯款才
    放人云云，致蘇玲陷於錯誤，誤認其女兒在對方手上，遂
    於同日上午11時28分許，匯款99970 元至呂麗鈴（另由臺灣
    高雄地方法院檢察署檢察官偵辦中）在中華郵政高雄新興郵
    局所開設局號0000 000號、帳號0000000 號之帳戶內；及於
    同日中午12時50分許，匯入100000元至甲○○之上述帳戶內
    ，蘇玲事後知悉受騙報警處理，經警方通知甲○○到案說
    明，始悉上情。
二、案經蘇玲訴由高雄市政府警察局新興分局報告臺灣高雄地
    方法院檢察署檢察官呈請臺灣高等法院檢察署檢察長令轉臺
    灣屏東地方法院檢察署檢察官偵查起訴。
    理  由
一、上揭事實，業據被告甲○○於本院審理時坦承不諱，核與告
    訴人蘇玲於警詢中指訴之情節相符，復有被告前開郵局帳
    戶開戶資料1 份、郵政國內匯款執據2 張、查詢帳戶最近交
    易資料、詐騙帳戶通報警示、詐騙電話斷話簡便格式表各1
    紙在卷可稽。又參以金融帳戶為個人理財之工具，申請開設
    金融帳戶並無任何特殊之限制，一般民眾皆能自由申請開戶
    ，並得同時在不同金融機構申請多數存款帳戶使用，乃眾所
    周知之事實，依一般人之社會生活經驗，倘係合法收入，本
    可自行向金融行庫或郵局開戶使用，而無向他人購買或租用
    帳戶之必要。苟不以自己名義申請開戶，反向他人購買或租
    用金融機構帳戶使用，衡情應能懷疑租用或購買帳戶之人目
    的在於詐取他人財物。被告明知上情，卻仍出售上開存摺、
    提款卡等予他人，藉以獲取3000元之利益，其對於對方所屬
    詐欺集團實施詐欺犯行應可預見，且對於該集團利用其帳戶
    向人詐取財物，並無違背其本意。足見被告自白確與事實相
    符。本件事證業臻明確，被告有幫助詐欺取財之犯行，洵堪
    認定。
二、查被告提供上開帳戶之存摺、提款卡及密碼予姓名、年籍不
    詳之成年男子使用，使該詐欺集團得以向告訴人蘇玲施用
    詐術，使其陷於錯誤，匯款至被告所有上開帳戶內，而遂行
    詐欺取財之犯行，然被告單純提供帳戶供人使用之行為，並
    不等同於向被害人施以欺罔之詐術行為，且亦無證據證明被
    告有參與詐欺取財犯行之構成要件行為，是被告提供帳戶之
    存摺、提款卡及密碼供人使用之行為，對於遂行詐欺取財犯
    行，資以助力，核其所為，係犯刑法第339 條第1 項詐欺取
    財罪之幫助犯。該不詳姓名、年籍之成年男子與該詐欺集團
    成員間，有犯意聯絡及行為分擔，均為共同正犯。被告曾因
    犯竊盜罪，經臺灣桃園地方法院於88年4 月23日以87年度易
    字第3667號判處有期徒刑7 月，緩刑4 年確定。復因違反毒
    品危害防制條例案件，分別經本院於88年7 月26日以88年度
    訴字第102 號判處有期徒刑7 月確定；及於88年11月16日以
    88 年 度屏簡字第380 號判處有期徒刑3 月確定，並法院裁
    定撤銷前開緩刑之宣告，復因違反毒品危害防制條例案件，
    經本院於89年9 月4 日以89年度易字第637 號判處有期徒刑
    6 月確定，上述刑期接續執行，於90年12月11日日縮短刑期
    假釋出獄，於91年8 月7 日假釋期滿，所餘之刑期，視為已
    執行完畢，有臺灣屏東地方法院檢察署刑案資料查註紀錄表
    、臺灣高等法院被告前案紀錄表各1 份在卷可參，其於5 年
    內再犯本件有期徒刑以上之罪，為累犯，依刑法第47條之規
    定，加重其刑。被告幫助他人犯前開詐欺取財罪，爰依刑法
    第30 條 第2 項之規定，按正犯之刑減輕之，並依法先加後
    減之。又公訴意旨認被告之所為，係犯幫助常業詐欺取財罪
    嫌，然依卷附之證據資料所示，僅能證明不詳姓名、年籍之
    人，向告訴人蘇玲一人詐取財物，尚無其他被害人出面指
    證該不詳姓名、年籍之人及詐欺集團尚涉有其他詐欺之犯行
    ，此外，尚無其他積極證據足以證明該不詳姓名、年籍之人
    及所屬詐欺集團有本於同一犯罪行為之意思而反覆為之，並
    賴以為生之常業詐欺犯行。是彼等所為，僅能分別成立普通
    詐欺罪，況亦無證據足資證明被告知悉所幫助之人係以詐欺
    為常業，而犯幫助常業詐欺罪，是公訴人認被告涉犯幫助常
    業詐欺罪，容有誤會，惟幫助詐欺之基本事實相同，起訴法
    條應予變更。
四、爰審酌被告將個人帳戶提供他人犯罪使用，紊亂社會正常交
    易秩序，並使不法之徒藉此輕易詐取財物，致檢警執法人員
    難以追查緝捕，助長詐取財物之犯罪風氣，所造成危害自非
    輕微，迄今未與告訴人達成和解，賠償其所受之損失，及被
    告犯後尚能坦承犯行，態度尚佳等一切情狀，量處如主文所
    示之刑，並諭知易科罰金之折算標準，以示懲儆。
五、至於公訴意旨認被告之所為，尚犯有刑法第30條第1 項前段
    、第340 條之幫助常業詐欺取財罪嫌及洗錢防治法第9 條第
    1 項之洗錢罪嫌，應從一重論處。惟查，被告所犯係刑法第
    30條、第339 條第1 項之幫助詐欺取財罪，並非同法第30條
    、第340 條之幫助常業詐欺取財罪，並經本院變更起訴法條
    ，已如上述。又洗錢防制法所稱之「洗錢」行為，並非泛指
    所有掩飾自己或他人因犯罪所得財物或財產上利益之行為，
    而係指掩飾自己或他人因「重大犯罪」所得財物或財產上利
    益之行為，始足當之，其中所謂之「重大犯罪」，洗錢防制
    法第3 條總共臚列12款項不同類型之犯罪行為，必須是因上
    開犯罪行為（即洗錢防制法第3 條所規定之重大犯罪）之犯
    罪所得之財物或利益，而加以掩飾，始構成洗錢防制法上之
    洗錢行為。而刑法第339 條第1 項之普通詐欺罪，並非洗錢
    防制法第3 條所稱之重大犯罪，是被告提供上開銀行帳戶之
    行為，縱然認為係掩飾前述不詳姓名、年籍之成年男子因犯
    罪所得財物或財產上利益之行為，亦非洗錢防制法所規範之
    洗錢犯行，自難論以被告洗錢防制法第9 條第1 項之洗錢罪
    ，然此部分如成立犯罪，即應與前揭經起訴並由本院論罪科
    刑之部分有想像競合犯之裁判上一罪關係，爰不另為無罪之
    諭知，附此敘明。
據上論斷，應依刑事訴訟法第273 條之1 第1 項、第299 條第1
項前段、第300 條，刑法第30條第1 項前段、第2 項、第339 條
第1 項、第47條、第41條第1 項前段，罰金罰鍰提高標準條例第
1項 前段、第2 條，判決如主文。
中　　華　　民　　國　　94　　年　　7 　　月　　27　　日
                  　　　刑事第三庭  法  官  楊萬益
以上正本證明與原本無異。
如不服本判決應於收受本判決送達後十日內向本院提出上訴書狀
，其未敘述上訴理由者，並得於提起上訴後十日內向本院補提理
由書狀（均須按他造當事人之人數附繕本）「切勿逕送上級法院
」
中　　華　　民　　國　　94　　年　　7 　　月　　29　　日
                                    書記官  呂坤宗
附錄法條：
刑法第339條第1項
意圖為自己或第三人不法之所有，以詐術使人將本人或第三人之
物交付者，處5 年以下有期徒刑、拘役或科或併科1,000 元以下
之罰金。
